【裁判字號】    90,上易,1700
【裁判日期】    901219
【裁判案由】    重傷害
【裁判全文】
臺灣高等法院臺南分院刑事判決            九十年度上易字第一七號  孝股
    上訴人即被告  甲○○
    指定辯護人    本院公設辯護人丙○○
右上訴人因重傷害案件，不服臺灣台南地方法院八十九年度訴字第五０七號中華民國
九十年八月二十七日第一審判決（起訴案號：臺灣臺南地方法院檢察署八十九年度偵
字第三六八五號），提起上訴，本院判決如左：
    主  文
原判決撤銷。
甲○○傷害人之身體，處有期徒刑伍月，如易科罰金，以參佰元折算壹日。
    事  實
一、甲○○於民國八十九年一月三日晚上十時三十分許，在台南市○○區○○街五號
    三樓之一陳淑雲家中喝酒，恰遇陳淑雲前夫乙○○返家探望小孩，乙○○質之甲
    ○○何以在陳淑雲家中後，雙方一言不合並因而發生爭吵，甲○○進而基於傷害
    之故意，以拳頭毆打乙○○之左眼，致乙○○受有「左眼眼球破裂併眼臉撕裂傷
    」之傷害。並經扣得已破裂之酒瓶一個。
二、案經乙○○訴由臺南市警察局第四分局報告台灣台南地方法院檢察署檢察官偵查
    起訴。
    理  由
一、訊據被告甲○○固供承告訴人乙○○確於八十九年一月三日晚上十時三十分許，
    進入陳淑雲位於台南市○○區○○街五號三樓之一住處，惟矢口否認有何前揭傷
    害犯行，辯稱：告訴人進入上址時，已滿臉是血，係告訴人先出手毆打伊，伊為
    自衛始回手阻擋告訴人，並未出手毆打告訴人之左眼云云。惟查：
（一）被告如何於前揭地點出手毆打告訴人左眼成傷之事實，業據被告於警訊時供承
      不諱（見警訊卷第二頁反面），且經告訴人一再指訴確受被告毆打成傷在卷（
      見警訊卷第三頁反面、偵查卷第九頁反面、原審卷第三十三頁）。並有診斷証
      明書附於警訊卷足憑（見警訊卷第四頁）。
（二）被告於九十年三月二十三日原審調查時供承：「（對你在警訊中陳述是否實在
      ？）．．．我沒有拿酒瓶刺告訴人，有用拳頭打他，當時很混亂不知道打到那
      裡。警員對並沒有刑求。」等語（見原審卷第一二二頁），核與被告於警訊時
      就告訴人左眼如何受傷一節供稱：「．．．至於高某〈指乙○○〉眼晴受傷部
      分是我用拳頭毆傷的。」等語（見警訊卷第二頁反面）相符；再參酌證人即告
      訴人之妻陳淑雲於八十九年五月九日原審調查時就被告與告訴人二人是否有互
      毆一節，證稱：「（今年一月三日晚上二十時三十分許，乙○○及甲○○是否
      在你金城街家中喝酒？）．．．乙○○就拿起酒瓶打甲○○，被甲○○搶下來
      ，兩人就互毆起來．．．。」等語（見原審卷第十八頁），及證人即告訴人之
      女高秀萍於九十年八月十三日原審審理時証稱：「（當時有無酒瓶破掉，刺到
      乙○○的眼睛？）乙○○一進來就打甲○○，甲○○用手阻擋，他們二人有打
      架．．．。」等語（見原審卷第一五五頁）觀之，被告與告訴人既有互毆之事
      實，則於盛怒中被告出拳毆打告訴人左眼成傷，衡之常理亦無相悖之處。足認
      被告於警訊之上開自白與事實相符。
（三）被告雖一再辯稱告訴人進入上址時，已滿臉是血，係告訴人先出手毆打，其為
      自衛始回手阻擋告訴人云云，證人陳淑雲、高俊仁即告訴人之子，及高秀萍雖
      附和被告之辯詞，證人陳淑雲証稱：告訴人踢門進來時，整個臉流著血，只問
      被告為何在這裡，沒說什麼話，就開始打被告云云；証人高俊仁則稱當時其在
      客廳看電視，告訴人進來時確滿臉是血」云云（均見原審卷第一０三頁）；證
      人高秀萍則稱：告訴人進門時有受傷，且一進門就出手打被告云云（見原審卷
      第一五四頁最後第一行起至第一五五頁）。然查告訴人若已是滿臉是血，且傷
      勢在頭部要害之處，顯見其傷勢甚重，告訴人豈有不前往醫院急救，而忍受該
      傷勢，踢門進人証人陳淑雲之住處，出手毆打告訴人之理；況質之被告案發前
      有無聽到門外吵雜聲或門外留有血跡一節，被告均供稱「沒有」發現，則在告
      訴人受有前開嚴重之傷勢，竟毫無任何預警衝入証人陳淑雲住處出手傷人，顯
      與一般人之生活經驗法則相違，不足採信。又告訴人曾毆打證人陳淑雲、高俊
      仁，亦據其二人於原審供承在卷，另參以告訴人曾多次酒後至証人陳淑雲之上
      開居所騷擾，毆打證人陳淑雲、高俊仁及高秀萍三人，且踹毀証人陳淑雲居所
      之大門，割斷電話線，將証人陳淑雲之機車丟到運河等情，有臺灣臺南地方法
      院八十九年度家護字第三一一號通常保護令一份附卷可參（見原審卷第一一三
      頁），告訴人並因違反上保護令之內容，經臺灣臺南地方法院以九十年度易字
      第三七四號判處有期徒刑六月，有刑事判決一份在卷可按（見原審卷第一六二
      頁），足認證人陳淑雲、高俊仁及高秀萍三人係告訴人家庭暴力行為下之受害
      者，則其等所為之證言難免偏頗，準此，證人陳淑雲、高俊仁、高秀萍前揭有
      利於被告之證言，自難信採。此外，復查無其他積極事證足以證明係告訴人先
      出手毆打被告，被告因之出手防衛。則告訴人於前開時、地因細故與被告爭吵
      ，進而互毆，被告並出拳毆傷告訴人左眼，告訴人於進入該址時，頭部確未受
      傷，應堪認定。
（四）又查告訴人左眼所受前揭傷勢，無法確知其外力為何，穿刺傷或鈍傷均有可能
      ，且手術當時並未發現眼睛有玻璃等異物，而告訴人左眼視覺機能雖有所減損
      ，但未達完全且永久喪失之毀敗程度，有國立成功大學醫學院附設醫院九十年
      二月二十七日（九０）成附醫第０九九五號函所附之該院病患診療資料摘要表
      在卷可稽（見原審卷第七十頁）。準此，告訴人左眼所受之傷害，顯未達毀敗
      視能之重傷害程度。然告訴人受傷之原因既不排除係遭拳頭毆打所致，且手術
      當時並未發現告訴人之左眼有玻璃等異物，而被告確於前揭時、地出拳毆打告
      訴人，而告訴人於進入証人陳淑雲住處之時，頭部又未受傷，已如前述，再參
      以被告在自由意思下於警訊中供承告訴人眼晴受傷部係其以拳頭毆打所致等情
      觀之，堪認告訴人左眼所受之傷害確係被告以拳頭毆打所致，且尚未達重傷害
      之程度。
（五）綜上所述，被告前開所辯，顯係事後卸責之詞，不足採信，本件事證明確，被
      告傷害犯行洵堪認定。
二、核被告於前揭時、地，以拳頭毆打告訴人乙○○之左眼，致其受有如事實欄所載
    之傷害，所為係犯刑法第二百七十七條第一項之傷害罪。再查被告與告訴人，素
    無怨仇，係因告訴人質之被告何以在其前妻陳淑雲家中一節而起爭執，二人互毆
    ，且被告係徒手毆打告訴人，衡諸常情應無致告訴人左眼毀壞之重傷故意，僅係
    基於傷害之犯意為之，公訴人認被告係基於重傷之故意為之，應依同法第二百七
    十八條第三項、第一項之重傷未遂罪處斷，尚有未洽，惟其基本事實同一，本院
    自應予審理，並變更起訴法條。
三、又因行為後法律有變更者，適用裁判時之法律，刑法第二條第一項前段定有明文
    。而九十年一月四日修正，同年月十日經總統公布施行，於同年月十二日起生效
    之修正後刑法第四十一條規定：「犯最重本刑為五年以下有期徒刑之罪，而受六
    月以下有期徒刑或拘役之宣告，因身體、教育、職業或家庭之關係或因其他正當
    事由，執行顯有困難者，得以一元以上三元以下折算一日，易科罰金」。已將得
    易科罰金之適用範圍擴大為最重本刑五年以下有期徒刑之罪；比較刑法第四十一
    條新舊法之規定（舊法得易科罰金之適用範圍為最重本刑三年以下有期徒刑之罪
    ），以新法最有利於行為人。查本件被告犯罪之時間為刑法第四十一條修正之前
    ，所犯最重本刑為三年以下有期徒刑之罪，自有修正後之刑法第四十一條第一項
    前段之適用。
四、原審予以論罪科刑，並量處有期徒刑五月，及諭知易科罰金之折算標準，固非無
    見。唯查刑法第四十一條第一項既已修正，原審未及敘述被告犯罪後法律已有變
    更，而漏未比較新舊法，判決顯有疏漏。上訴意旨，否認犯罪，固無可取，惟原
    判決既有可議，即屬無可維持，自應由本院將原判決撤銷改判。爰審酌被告犯罪
    之動機、目的、手段、告訴人經証人陳淑雲聲請保護令後，仍不知遵守保護令，
    擅入証人陳淑雲之住處，因而發生本件之事端，及告訴人因之受有左眼之傷害，
    及被告犯罪後未能坦承犯行、且未與告訴人達成和解等一切情狀，量處如主文所
    示之刑，並諭知易科罰金之折算標準，以資懲儆。至扣案之酒瓶（已破裂）一支
    ，雖係被告所有，惟並無證據足資證明係供犯本罪所用之用，爰不宣告沒收，附
    此敘明。
據上論斷，應依刑事訴訟法第三百六十九條第一項前段、第三百六十四條、第二百九
十九條第一項前段、第三百條，刑法第二條第一項前段、第二百七十七條第一項、修
正後刑法第四十一條第一項前段、罰金罰鍰提高標準條例第一條前段、第二條，判決
如主文。
本案經檢察官吳忠賢到庭執行職務。
中      華      民      國    九十      年     十二     月     十九     日
                                       臺灣高等法院臺南分院刑事第一庭
                                               審判長法官  鄭  文  肅
                                                     法官  王  浦  傑
                                                     法官  陳  珍  如
右正本證明與原本無異。
檢察官如不服本判決，應於判決送達後十日內向本院提出上訴狀，其未敘述理由者並
應於提出上訴狀後十日內向本院補提理由書（應附繕本)。
被告不得上訴。
                                               法院書記官  周  美  莉
中    華    民    國      九十      年      十二     月      二十     日
刑法第二百七十七條第一項：
傷害人之身體或健康者，處三年以下有期徒刑、拘役或一千元以下罰金。


司法院資訊處製作；財團法人民間司法改革基金會備份。
